【裁判字號】    92,再微,6
【裁判日期】    920910
【裁判案由】    再審之訴
【裁判全文】
臺灣板橋地方法院民事裁定  九十二年度再微字第六號
    再審原告  乙○○
              高鴻湍
              高鴻凱
              高玲玉
    再審被告  丙○○
              甲○○
              丁○○
右當事人間請求給付修繕費事件，再審原告對於中華民國九十二年五月六日本院八十
九年度小上字第一○號民事確定裁定，聲請再審，本院裁定如左：
    主  文
再審之聲請駁回。
再審程序費用由再審原告連帶負擔。
    理  由
一、按民事訴訟法第五十六條第一項第一款，所謂共同訴訟中一人之行為，有利益於
    共同訴訟人或不利益於共同訴訟人，係指該行為當時就形式上觀之，有利或不利
    於共同訴訟人而言，非指經法院審理結果有利者效力及於共同訴訟人，不利者其
    效力不及於共同訴訟人而言（最高法院五十二年台上字第一九三○號判例參照）
    。次按再審之訴在形式上雖為一程序上之新開，但在實質上則為前訴訟程序之再
    開及續行。本件給付修繕費之前訴訟程序之訴訟標的，就原告高陳腰之繼承人
    （即原審上訴人之承受訴訟人）既必須合一確定，則其繼承人中再審原告乙○○
    一人，對再審被告提起再審之訴（形式上有利於其他繼承人），其效力自應及於
    裁定效力所及繼承人全體之再審原告高鴻湍、高鴻凱、高玲玉。（司法院  (77)
    廳民四字第二九六號函亦同此意旨），而應將彼等同列為再審原告，先予敘明。
二、又按提起再審之訴或聲請再審應於三十日之不變期間內提起，前項期間自裁判確
    定時起算，但再審之理由知悉在後者，自知悉時起算，民事訴訟法第五百條第一
    項、第二項、第五百七條準用第五百條第一項、第二項定有明文。查本院八十九
    年小上字第一○號民事裁定於九十二年五月六日裁定確定後，再審原告隨於九十
    二年六月六日提起本件再審之聲請，應認已合於前開三十日不變期間內提起之要
    件。
三、再審原告提起本件再審其理由無非以：再審原告於原審第一審程序提出八十八年
    九月六日「民事訴之聲明擴張及減縮暨反駁狀」中已就再審被告應連帶賠償再審
    原告繼續發生租金之損害為聲明及請求，非於原審第二審程序中始為追加，是原
    第二審法院以違反民事訴訟法第四百三十六條之二十七為由，駁回再審原告追加
    之訴，顯適用法規顯有錯誤，即已該當民事訴訟法第四百九十六條第一款再審事
    由，應將原裁定廢棄，並再為適格之判決等情為據。
四、查本件再審原告之被繼承人（即高陳腰）於原審起訴時之聲明為：再審被告
    應各分擔修繕費用新臺幣（下同）二萬五千元，並於施工前給付三分之一，餘款
    於完工時付清，若有延誤再按年息百分之二十計算。嗣於八十八年九月六日言
    詞辯論期日，當庭提出「民事訴之聲明擴張及減縮暨反駁狀」將訴之聲明擴張及
    減縮為「再審被告應各分擔修繕費用二萬五千元，並於施工前給付三分之一，餘
    款於完工時付清，工程款若有延誤給付，應按實際延誤之時間以年息百分之五計
    算利息。並連帶賠償原告租金之損害四萬八千元，及自八十八年九月六日起至清
    償日止，按年息百分之五計算之利息。」。復再於八十八年十月十一日聲明上
    訴狀中聲明「原判決廢棄。再審被告應各分擔修繕費用二萬五千元，並按工程進
    度給付，若有延誤給付，應按實際延誤之時間以年息百分之五計算利息。並連帶
    賠償原告租金之損害七萬二千元（又繼續增加二個月，原為四八千元）及自八十
    八年九月六日起至清償日止，按年息百分之五計算之利息。」。另再八十九年
    三月十三日第二審準備程序中就租金損害部分再擴張聲明為「再審被告應連帶賠
    償每月一萬二千元至判決日後止」。並於九十一年十一月十一日以書狀其中就
    租金損害部分更正上訴聲明為「再審被告應連帶賠償七萬二千元及繼續發生之租
    金損失部分，其利息之計算應自發生日期起至清償日止，同以年息百分之五計算
    。等情，有起訴狀、民事訴之聲明擴張及減縮暨反駁狀及上訴狀、準備程序筆錄
    及變更上訴聲明狀各一份在卷可佐，堪認為真。其中八十八年九月六日所提出書
    狀就租金損害之聲明部分既明確載為「被告應連帶賠償原告租金之損害四萬八千
    元，及自八十八年九月六日起至清償日止，按年息百分之五計算之利息。」（原
    第一審法院並係就此聲明為第一審判決，有宣示判決筆錄一份附卷可佐。），難
    謂就除前開聲明以外租金之損害部分，再審原告已於原第一審程序併為聲明請求
    。即其餘部分擴張之請求（關於二萬四千元及繼續發生按月以一萬二千元計算之
    租金損害，並利息損失），承前述，既均於原第二審訴訟程序中所為，故原裁定
    以前開擴張請求違反民事訴訟法第四百三十六條之二十七規定（當事人於第二審
    程序不得為訴之變更、追加或提起反訴。），不能認為合法而將追加之訴駁回，
    並無違誤，是則再審原告主張原確定裁定就適用法規顯有錯誤云云，自非實在，
    為無可取。從而，其執此提起本件再審聲請，為無理由，應予駁回。
據上論結，本件聲請再審為無理由，依民事訴訟法第五百零七條、第五百零二條第一
項、第八十五條第二項裁定如主文。
中      華      民      國    九十二    年      九      月      十      日
                                         臺灣板橋地方法院民事第一法庭
~B審判長法  官  許瑞助
~B      法  官  許瑞東
~B      法  官  黃信滿
右正本證明與原本無異
不得抗告
中      華      民      國    九十二    年      九      月      十      日
~B      法院書記官  吳美瑤


司法院資訊處製作；財團法人民間司法改革基金會備份。
